臺灣嘉義地方法院民事判決　　　　　　　 95年度訴字第423號
原　　　告　壬○○
訴訟代理人　陳國瑞律師
　　　　　　嚴庚辰律師
複　代理人　癸○○
被　　　告　乙○○
　　　　　　己○○
　　　　　　辛○○
　　　　　　庚○○
　　　　　　丙○○
兼 上 5 人
共　　　同
訴訟代理人　丁○○
被　　　告　甲○○
　　　　　　戊○○
上列當事人間請求拆屋還地等事件，本院於民國96年6月27日言
詞辯論終結，判決如下：
  主  文
被告應連帶給付原告新臺幣壹拾萬玖仟伍佰柒拾元。
被告甲○○應給付原告新臺幣壹拾壹萬貳仟壹佰伍拾柒元。
原告其餘之訴駁回。
訴訟費用由被告連帶負擔。
本判決第一項得假執行，但被告以新臺幣壹拾萬玖仟伍佰柒拾
元為原告預供擔保後，得免為假執行。
本判決第二項得假執行，但被告甲○○以新臺幣壹拾壹萬貳仟壹
佰伍拾柒元為原告預供擔保後，得免為假執行。
原告其餘假執行之聲請駁回。
  事實及理由
一、原告主張：坐落嘉義市○○○段10號、10-5號土地（下稱系
    爭10號、10-5號土地）係原告所有，訴外人即被告之被繼承
    人陳明福前依耕地三七五減租條例之規定，向原告承租系爭
    10號、10-5號土地，訴外人陳明福去世後，上開租賃契約於
    民國91年12月31日期滿，被告向主管機關要求續訂租約，原
    告以被告並未自任耕作為由，主張所簽立之租賃契約無效，
    被告乃對原告訴請確認租賃法律關係存在，經臺灣高等法院
    臺南分院以93年度上字第101號事件受理（下稱系爭事件）
    ，並判決被告敗訴確定。被告基於繼承關係，自92年1月1日
    起，無使用權源，就系爭10號土地上所搭建如嘉義市地政事
    務所（下稱嘉義地政）96年1月31日嘉地二字第0960001163
    號函檢附之土地複丈成果圖（下稱附圖）所示A建物，占用
    系爭10號土地面積29平方公尺；C建物，占用系爭10號土地
    面積119平方公尺；並使用附圖所示B空地，占用系爭10號土
    地面積34平方公尺；種植附圖所示H榕樹、椰子樹、香蕉、
    樹籽，占用系爭10號土地面積111平方公尺。又就系爭10-5
    號土地上所搭建如附圖所示D建物，占用系爭10-5號土地面
    積7平方公尺；F建物，占用系爭10-5號土地面積13平方公尺
    ；種植附圖所示G榕樹、椰子樹、香蕉、樹籽，占用系爭10-
    5號土地面積24平方公尺；並使用附圖所示E空地，占用系爭
    10-5號土地面積3平方公尺。被告所為侵害原告之權利，致
    原告受有相當於租金之損失，應負連帶賠償責任，爰以系爭
    10號、10-5號土地89年之申報地價新臺幣（下同）3,280元
    之年息10﹪計算損害額，依民法第184條第1項、第185條之
    規定，提起本訴。聲明：被告應連帶給付原告399,612元及
    自95年8月1日起至將如附圖A、C、D、F所示之建物拆除、H
    、G所示之榕樹、椰子樹、香蕉、樹籽移除，自系爭10號、1
    0-5號土地搬遷之日止，按月連帶給付原告9, 293元，並願
    供擔保，請准宣告假執行。
二、被告部分：
（一）被告乙○○、己○○、辛○○、庚○○、丙○○、丁○○
      （下稱被告丁○○等6人）則以：伊等繼承訴外人陳明福
      之租賃契約權利，系爭事件判決被告敗訴後，原告與被告
      協商，同意被告使用至原告交付100,000元，即自動遷讓
      ，地上物則歸原告所有。嗣原告反悔，藉詞拖延，始擱置
      迄今，原告請求此期間之損害，並無理由，且伊等並未使
      用附圖所示B空地、E空地，附圖所示G、H植物都係被告甲○○種植，附圖所示A、C、D、F建物係被告共同繼承取得
      ，A建物係被告戊○○使用，其餘係被告丁○○使用等語
      置辯。聲明：原告之訴駁回，如受不利判決，請准供擔保
      宣告免為假執行。
（二）被告甲○○則以：伊並未使用附圖所示B空地、E空地，附
      圖所示G、H植物都係伊種植，原告本應補償伊植物之損失
      。附圖所示A、C、D、F建物係被告共同繼承取得，A建物
      係被告戊○○使用，其餘係被告丁○○使用等語，資為抗
      辯。聲明：原告之訴駁回，如受不利判決，請准供擔保宣
      告免為假執行。
（三）被告戊○○則以：原告前與伊協議交換土地，嗣原告反悔
      ，因原告反悔拖延，現又要求伊賠償，顯無理由，且伊並
      未使用附圖所示B空地、E空地，附圖所示G、H植物都係被
      告甲○○種植，附圖所示A、C、D、F建物係被告共同繼承
      取得，A建物係被告戊○○使用，其餘係被告丁○○使用
      等語置辯。聲明：原告之訴駁回，如受不利判決，請准供
      擔保宣告免為假執行。
三、原告主張：系爭10號、10-5號土地係伊所有，系爭10號土地
    上所搭建如附圖所示A建物占用系爭10號土地面積29平方公
    尺；C建物占用系爭10號土地面積119平方公尺；B空地占用
    系爭10號土地面積34平方公尺；H榕樹、椰子樹、香蕉、樹
    籽占用系爭10號土地面積111平方公尺。又系爭10-5號土地
    上所搭建如附圖所示D建物占用系爭10-5號土地面積7平方公
    尺；F建物占用系爭10-5號土地面積13平方公尺；G榕樹、椰
    子樹、香蕉、樹籽占用系爭10-5號土地面積24平方公尺；E
    空地占用系爭10-5號土地面積3平方公尺等事實，為被告所
    不爭執，並據原告提出土地登記謄本2份為證，且經本院會
    同嘉義地政測量人員到場勘測無訛，製有勘驗筆錄、附圖各
    2份在卷可稽，堪信屬實。惟被告則以前揭情詞置辯，是本
    件爭點為：被告是否無權占用系爭10號、10-5號土地上如附
    圖所示A、B、C、D、E、F、G、H所在之土地？原告請求被告
    連帶給付399,612元及自95年8月1日起至返還所占用之土地
    之日止，按月連帶給付原告9,293元，有無理由？茲論述如
    下：
（一）被告是否無權占用系爭10號、10-5號土地上如附圖所示A
      、B、C、D、E、F、G、H所在之土地？
   1、經查，被告前向本院對原告提起確認兩造間就系爭10號、
      10-5號土地租賃契約關係存在，經臺灣高等法院臺南分院
      以系爭事件受理，並判決被告敗訴乙節，業據原告提出判
      決2份、確定證明書1紙在卷可證，復為被告所不爭執，應
      堪認定。
   2、次查，被告基於繼承被繼承人陳明福權利義務之法律關係
      ，取得附圖所示A、C、D、F建物，為被告所自認（見本院
      96年6月27日言詞辯論筆錄），堪信屬實。又附圖所示A建
      物占用系爭10號土地面積29平方、C建物占用系爭10號土
      地面積119平方公尺、D建物占用系爭10-5號土地面積7平
      方公尺、F建物占用系爭10-5號土地面積13平方公尺，已
      如前述，是被告無權占用如附圖所示A建物坐落系爭10號
      土地面積29平方公尺、C建物坐落系爭10號土地面積119
      平方公尺、D建物坐落系爭10-5號土地面積7平方公尺、F
      建物坐落系爭10-5號土地面積13平方公尺，應堪認定。至
      被告雖辯稱：附圖所示A建物係被告戊○○使用，附圖所
      示C、D、F建物係被告丁○○使用云云。然被告既取得附
      圖所示A、C、D、F建物之事實上處分權及使用、受益權，
      而各該建物坐落系爭10號、10-5號土地面積如上所述，則
      被告就A、C、D、F建物坐落之土地自屬無權占用，並不因
      被告有無實際使用上開建物而有所不同，是被告前揭所辯
      ，不足為有利被告之認定。
   3、原告主張被告甲○○種植如附圖H所示之植物，無權占用
      系爭10號土地面積111平方公尺；種植如附圖G所示之植物
      ，無權占用系爭10-5號土地面積24平方公尺乙節，為被告
      甲○○所自認（見本院96年6月27日言詞辯論筆錄），同
      堪認定。至原告主張被告乙○○、丁○○、己○○、庚○○、辛○○、丙○○、戊○○基於繼承關係，亦就附圖所
      示G之植物占用系爭10號土地；就附圖所示H之植物，占用
      系爭10-5號土地，暨被告基於繼承關係，使用如附圖所示
      B空地，無權占用系爭10號土地面積34平方公尺；使用附
      圖所示E空地，占用系爭10-5號土地面積3平方公尺等情，
      則為被告所否認，此外，原告並未提出其他證據，以資證
      明被告乙○○、丁○○、己○○、庚○○、辛○○、丙○○、戊○○占用系爭10號土地如附圖G所示之位置及系爭
      10-5號土地如附圖H所示之位置，暨被告占用如附圖所示B
      、E空地之事實，是原告此部分主張，尚屬無據。
（二）原告請求被告連帶給付399,612元及自95年8月1日起至返
      還所占用之土地之日止，按月連帶給付原告9,293元，有
      無理由？
   1、按無權占有他人之土地，係侵害該土地所有人之所有權，
      應構成侵權行為，被害人對於侵權行為人得請求賠償相當
      於租金之損害（最高法院67年臺上字第3622號判例要旨參
      照）。又數人共同不法侵害他人之權利者，連帶負損害賠
      償責任，民法第185條第1項前段亦定有明文。經查，被告
      無權占用如附圖所示A建物坐落之系爭10號土地面積29平
      方、占用如C建物坐落系爭10號土地面積119平方公尺、占
      用如D建物坐落系爭10-5號土地面積7平方公尺、占用如F
      建物坐落系爭10-5號土地面積13平方公尺；又被告甲○○
      種植如附圖H所示之植物，無權占用系爭10號土地面積111
      平方公尺；種植如附圖G所示之植物，無權占用系爭10-5
      號土地面積24平方公尺，已如前述，是原告本於系爭10號
      、10-5號土地所有權人之地位，主張被告占用附圖所示A
      、C 、D、F建物坐落之土地，共同侵害其所有權，致其受
      有相當於租金之損害，應連帶賠償其所受之損害；暨被告
      甲○○占用附圖所示G、H坐落之土地，侵害其所有權，應
      賠償其所受之損害，自屬有據。
   2、至被告丁○○等6人雖辯稱：原告與被告協商，同意被告
      使用至原告交付100,000元，即自動遷讓，地上物則歸原
      告所有，嗣原告反悔，故原告請求賠償，並無理由云云；
      另被告戊○○則辯稱：原告前與伊協議交換土地，嗣原告
      又反悔，因原告反悔拖延，現又要求伊賠償，顯無理由云
      云。然(1)被告丁○○先係具狀辯稱：原告同意被告使用迄
      至給付100,000元止（見95年8月25日答辯狀），嗣又改稱
      ：原告之前同意給付70,000元等語，前後所言，已有不符
      。此外，被告丁○○等6人復未提出其他證據，以實其說
      ，是其所辯，已難遽信。(2)被告戊○○辯稱上情，固提出
      共有物分割協議書為證。然原告與被告戊○○於本院96年
      1 月3日言詞辯論期日，合意解除上開分割協議約定及卷
      附原告與被告戊○○於94年10月18日，在嘉義市西區調解
      委員會成立之調解乙節，為被告戊○○所自陳（見本院96
      年1月3日、96年6月27日言詞辯論筆錄），是被告戊○○
      再執上開分割協議書之約定為辯，已屬無據。況觀諸上開
      協議書之內容，並無原告不再主張其對被告戊○○無權占
      用系爭10號、10-5號土地權利之記載，是被告戊○○所辯
      ，尚難據為有利被告之認定。
   3、次按城市地方房屋之租金，以不超過土地及其建築物申報
      總價額年息10﹪為限，租用基地建築房屋亦準用之，土地
      法第97條第1項、第105條分別定有明文。又基地租金之數
      額，除以基地申報地價為基礎外，尚須斟酌基地之位置，
      工商業繁榮之程度，承租人利用基地之經濟價值及所受利
      益等項，並與鄰地租金相比較，以為決定，並非必達申報
      總地價年息10﹪最高額（最高法院68年臺上字第3071號判
      例要旨參照）。經查，附圖所示A、C、D、F係鐵骨造建物
      ，臨福嘉街，寬約12米，福嘉街並與友忠公園相鄰，福嘉
      街北與北港路相接，附圖所示G、H種植榕樹、椰子樹、香
      蕉、樹籽等植物，業經本院勘驗屬實，有勘驗筆錄、附圖
      附卷可佐，又系爭10號、10-5號土地自92年1月起至92年1
      2 月31日止之申報地價為每平方公尺3,280元，自93年1月
      1 日起迄今之申報地價為每平方公尺3,200元，有地價謄
      本4份附卷可參，本院審酌附圖所示A、C、D、F、G、H之
      位置，被告利用之經濟價值等情，認原告主張按土地申報
      地價6﹪計算所受相當於租金之損害，應屬適當。又被告
      於96年4月20日返還所占用之土地予原告乙節，為兩造所
      不爭執（見本院96年6月27日言詞辯論筆錄），應堪認定
      。從而，被告自92年1月1日起至96年4月19日止，就A 、C
      、D、F建物，無權占用系爭10號、10-5號土地，致原告所
      受損害為139,573元【計算式：〔（29＋119＋7＋13）×3
      ,280 ×6﹪〕＋〔（29＋119＋7＋13）×3,200×6﹪÷12
      ×39〕＋〔（29＋119＋7＋13）×3,200×6﹪÷365×19
      〕＝33,062.4＋104,832＋1,679＝139,573，元以下四捨
      五入】。另被告甲○○自92年1月1日起至96年4月19日止
      ，就G、H植物，無權占用系爭10號、10-5號土地，致原告
      所受損害為112,127元【計算式：〔（24＋111）×3,280
      ×6﹪〕＋〔（24＋111）×3,200×6﹪÷12×39〕＋〔（
      24＋111）×3, 200×6﹪÷365×19〕＝26,568＋84,240
      ＋1,349＝112,157，元以下四捨五入】。綜上，原告請求
      被告連帶給付139,573元，及被告甲○○應另給付原告112
      ,157元，自屬有據。
四、綜上所述，原告依民法第184條、第185條之規定，請求被告
    連帶給付139,573元，及被告甲○○應另給付原告112,157元
    ，為有理由，應予准許，逾此部分之請求，則屬無據，應予
    駁回。
五、本件原告勝訴部分，係命被告給付之金額未逾500,000元，
    依民事訴訟法第389條第1項第5款之規定，爰依職權宣告假
    執行。又就原告勝訴部分，被告陳明願供擔保，請准宣告免
    為假執行，經核並無不合，爰酌定相當之金額，併准許之。
    至於原告敗訴部分，其假執行之聲請，即失其依附，應予駁
    回。
六、本件事證已臻明確，兩造其餘攻擊防禦方法，經核與本判決
    結果不生影響，爰不一一論敘，併此敘明。
七、據上論結，本件原告之訴為一部有理由，一部無理由，依民
    事訴訟法第85條第2項、第389條第1項第5款、第392條第2項
    ，判決如主文。
中　　華　　民　　國　　96　　年　　 7  　月　　11　　日
                    民事第二庭  法　官　蘇雅慧
正本係照原本作成。
如不服本判決，應於送達後20日內，向本院提出上訴狀並表明上
訴理由，如於本判決宣示後送達前提起上訴者，應於判決送達後
10日內補提上訴理由書（須附繕本）。
中　　華　　民　　國　　96　　年　　 7  　月　　11　　日
                                書記官　劉昀匊
